臺灣宜蘭地方法院民事裁定          100年度司財管更字第1號
聲  請  人  花旗（台灣）商業銀行股份有限公司
法定代理人  管國霖
非訟代理人  張峻碩
上列聲請人聲請選任被繼承人邱明仁之遺產管理人事件，經本院
民事庭發回更審，本院裁定如下：
    主  文
選任邱明正（男，民國○○年○月○○日生，身份證統一編號：Ｚ0000
00000號，住宜蘭縣五結鄉○○路○段600號）為被繼承人邱明仁
（男，民國○○年○○月○○日生，身分證統一編號：Ｚ000000000號，
生前籍設宜蘭縣五結鄉○○路○段600號，民國99年4月18日死亡
）之遺產管理人。
准對被繼承人邱明仁之繼承人為承認繼承之公示催告。
被繼承人邱明仁之大陸地區以外繼承人，應自前項公示催告最後
登載新聞紙之日起，壹年內承認繼承，上述期限屆滿，無繼承人
承認繼承時，被繼承人邱明仁之遺產，於清償債權並交付遺贈物
後，如有剩餘即歸屬國庫。
聲請程序費用新臺幣壹仟元由被繼承人邱明仁之遺產負擔。
    理  由
一、聲請意旨略以：被繼承人邱明仁為聲請人之債務人，惟被繼
    承人於民國99年4月18日不幸死亡，其仍積欠聲請人債務尚
    未清償，因其各順序繼承人均已拋棄繼承權或死亡，且其親
    屬會議並未於一個月內選定遺產管理人，致聲請人對被繼承
    人之遺產無法行使權利。為確保聲請人之權利，請求依法選
    任被繼承人邱明仁之遺產管理人等語，並提出行政院金融監
    督管理委員會核准函及公司變更登記表、信用貸款申請書、
    分期還款協議書、被繼承人除戶戶籍謄本、繼承系統表暨各
    順位繼承人戶籍謄本、本院民事庭函文（以上均為影本）及
    電腦帳務畫面等件為證據。
二、按繼承開始時，繼承人有無不明，而無親屬會議或親屬會議
    未於一個月內選定遺產管理人者，利害關係人或檢察官得聲
    請法院選任遺產管理人；又先順序繼承人均拋棄其繼承權時
    ，由次順序之繼承人繼承，其次順序繼承人有無不明或第四
    順序之繼承人均拋棄其繼承權者，準用關於無人承認繼承之
    規定，民法第1178條第2項、第1176條第6項分別定有明文。
    由是可知，繼承人均拋棄其繼承權者，利害關係人或檢察官
    得聲請法院選任遺產管理人。
三、再按，聲請人向法院聲請選任被繼承人之遺產管理人，法院
    有裁量權，不受當事人之拘束而得依職權選任適當之遺產管
    理人。蓋選任遺產管理人，首應考慮適切性，除管理遺產需
    公平外，當以對遺產遺債情況瞭解較深者優先選任，是縱被
    繼承人之各繼承人均無擔任遺產管理人之意願，法院亦得依
    職權選任適當之人為被繼承人之遺產管理人。又因遺產管理
    人之職務乃在編製遺產清冊、保存遺產必要之處置、清償債
    權或交付遺贈物及遺產之移交等事務，自應由與被繼承人關
    係密切，對被繼承人之遺產及遺債等事務具有相當瞭解之人
    擔任，當較客觀上本對被繼承人無所認悉之第三人抑或公務
    機關更為適切。秉此，因被繼承人與其繼承人關係密切，繼
    承人於情於理均較瞭解與明悉被繼承人之財產狀況，故自被
    繼承人之繼承人中選任遺產管理人，確屬合宜。況於拋棄繼
    承事件中，多屬被繼承人之遺債大於遺產形同破產，法院於
    指定被繼承人之遺產管理人時，本應先加審查究否存在其他
    適合之人可任被繼承人之遺產管理人，若無，始於非不得已
    之情況下，才指定國有財產局擔任被繼承人之遺產管理人。
    因國有財產局係屬公務機關，依國有財產法規定綜理國有財
    產事務，執行事務所需預算為全國人民納稅所得，倘若顯無
    遺產可歸國庫，即以國家資源管理對國庫毫無利益之財產且
    需墊付無法歸墊之管理費用時，無異淪為公器私用，損及全
    民利益，令國庫遭受利益之侵害（最高法院89年度臺抗字第
    519號裁定意旨參照）。
四、經查，聲請人主張被繼承人邱明仁之各順位繼承人均已拋棄
    繼承或死亡，是否尚有其他繼承人要屬不明，此經本院調取
    本院99年度司繼字第164、165號拋棄繼承卷宗核閱屬實，當
    堪信為真實。又財政部國有財產局台灣北區辦事處宜蘭分處
    非訟代理人張偉良到庭表明因被繼承人遺債大於遺產，並無
    擔任遺產管理人之意願（見本院100年5月11日訊問筆錄）。
    而被繼承人邱明仁之各順位繼承人雖均拋棄繼承，惟被繼承
    人之胞弟邱明正於100年11月23日到庭表明願任被繼承人邱
    明仁之遺產管理人，經記明筆錄在卷可稽，本院亦認選任邱
    明正擔任被繼承人邱明仁之遺產管理人洵稱妥適，爰裁定如
    主文第1項所示，並依法為承認繼承之公示催告。末按，民
    法第1185條規定：第1178條所定之期限屆滿，無繼承人承認
    繼承時，其遺產於清償債權，並交付遺贈物後，如有賸餘，
    歸屬國庫。附此敘明。
五、依非訟事件法第157條，裁定如主文。
中    華    民    國   100    年    12    月    5     日
                  臺灣宜蘭地方法院家事法庭
                      司法事務官  陳怡安
以上正本與原本無異。
如不服本裁定，應於裁定送達後10日內向本院提出抗告狀（應附
繕本），並繳納抗告費新臺幣1,000元。
中    華    民    國   100    年    12    月    5     日
                      書  記  官  吳慧芳